【裁判字號】    92,上易,831
【裁判日期】    920520
【裁判案由】    公共危險
【裁判全文】
臺灣高等法院刑事判決                            九十二年度上易字第八三一號
    上  訴  人  臺灣板橋地方法院檢察署檢察官
    被      告  乙○○
    指定辯護人  本院甲○辯護人王永炫
右上訴人因被告公共危險案件，不服臺灣板橋地方法院九十二年度訴字第一八０號，
中華民國九十二年二月十二日第一審判決（起訴案號：臺灣板橋地方法院檢察署九十
一年度偵字第一一一二０號），提起上訴，本院判決如左：
    主  文
原判決撤銷。
乙○○失火燒燬他人所有之浴缸、牆壁磁磚、燻黑牆壁，處拘役參拾日，如易科罰金
，以參佰元折算壹日。並於刑之執行完畢後，令入相當處所，施以監護壹年。
    事  實
一、乙○○於民國九十一年六月十七日（原審誤植為七日）晚間九時許，於精神粍弱
    之狀態中，以無人所有之小木棒，推開由丙○○所管領、位於臺北縣永和市○○
    街十七之一號三樓大門門鎖進入房屋（無故侵入住宅部分，業據丙○○於原審審
    理時撤回告訴），發覺屋內無人，且無水電，為照明屋內，於同日晚間九時三十
    分左右，獨自至浴室內，持不詳人留置於屋中之打火機，在浴缸中點燃屋內不詳
    人放置之舊報紙與草蓆，竟不慎引燃火苗。乙○○慌亂中將屋內不詳人放置毛毯
    丟入浴缸中，意圖滅火，不料卻助長火勢，幸經同棟住戶發現失火，報請消防隊
    到場救火。嗣經清查，發現浴缸損壞、浴室牆壁磁磚掉落，屋內牆壁燻黑，且於
    屋後陽台覓得乙○○，並扣得上揭打火機二只。
二、案經丙○○訴由臺北縣政府警察局永和分局報請臺灣板橋地方法院檢察署檢察官
    偵查起訴。
    理  由
一、右揭事實迭據被告於警訊中供稱：伊於九十一年六月十七日二十一時三十分，在
    臺北縣永和市○○街十七號三樓，因為侵入他人空屋，以屋內現有的打火機，點
    燃草蓆，以致於屋內著火冒煙（詳見偵查卷第四頁）；於原審供稱：伊當時只是
    想要照明．．．，伊用打火機點燃報紙、草蓆、．．．，這些打火機等物品不是
    伊的，是在現場的，因為伊是用小木棒推開門鎖進到房子裡面去的，．．．後來
    伊覺得煙很大，有人在喊失火，伊自己也覺得有窒息的感覺，伊進去之後，在燃
    燒的時候伊自己覺得熱就把自己的衣、褲全部脫光，脫光之後伊就跑去躲在後陽
    台（詳參原審卷第二二頁、二三頁）；於本院供稱：伊為了要照明，所以點燃舊
    報紙、草蓆等語（詳見本院卷第十八頁）。再告訴人丙○○於警訊中指訴：．．
    ．自八十九年六月初起就沒有人居住．．．起火點是在浴室的浴缸內，歹徒是以
    草蓆放置在浴缸內點火燃燒，並且造成浴室牆壁磁磚掉落、房屋牆壁被熏黑、浴
    缸燒壞，損失大約值臺幣貳萬元許（詳見偵查卷七頁反面、第八頁）；於原審指
    稱：．．．平日都是伊在管理，這個房子從三年前就是空屋，．．．這個房子裡
    面完全都沒有東西，而且已經斷水斷電，這個房子的門、鎖都沒有被破壞（詳參
    原審卷第二三頁）。又起火點在浴室，打火機二支係在客廳尋獲，而被告係在陽
    台洗手台為人尋獲，而屋內牆壁因本件失火而燻黑、浴室牆壁磁磚掉落，此有現
    場圖一件及現場照片共七幀附卷可憑（見偵查卷第十至十四頁）。另被告患有情
    感型精神疾病，領有殘障手冊，此有殘障手冊影本一件及臺北市立療養院病歷資
    料影本一份在卷可參（見偵查卷第十五頁、四三至九九頁）；而被告經送亞東紀
    念醫院就其個人史及疾病史、身體狀況與精神狀態檢驗結果，認被告於會談中，
    情緒平穩、無高昂、欣快感，也無明顯情緒低落、沮喪之狀況，目前（九十一年
    十二月十三日）病情呈現「緩解狀態」（即無明顯症狀）。然而被告過去病史中
    曾出現輕躁至躁病程度之精神狀況，九十一年六月案發前後也出現輕躁狀態，如
    睡眠需求減少，欲競選里長等現象（見市療病歷記錄），被告臨床診斷為「情感
    型精神病」（即躁鬱病），被告於案發當時之精神狀態未達心神喪失程度，但顯
    已達精神粍弱之程度，此有該院九十一年十二月十七日精神鑑定報告書一件在卷
    可佐（見偵查卷第一０六頁）。據上，依被告前後之供述，可見被告自承其為供
    照明而使用屋內之打火機，點燃屋內之物品，不慎造成失火乙情，堪信為真。再
    告訴人陳明屋內已斷水、電，且屋內除以打火機在浴室點燃報紙、草蓆外，並無
    其他起火點，衡情被告倘有放火燒屋之故意，當不致於放火後躲藏於屋內陽台，
    而不思逃出屋外求生，準此足認被告不具放火燒屋之故意。又依右揭照片所顯示
    ，堪認告訴人指稱遭失火毀損物品乙情屬實。另依右揭鑑定，足徵被告為本件行
    為，其精神狀態已達精神粍弱之程度。至被告於原審請求就其精神狀態再送請其
    他機關鑑定，本院認無調查必要。蓋本院以該鑑定結果，係由合格精神科醫師以
    適當方法所為之鑑定，自堪採信。
二、按被告欲供照明而點燃屋內物品，不慎釀成火災，燒燬屋內浴缸、浴室內磁磚、
    屋內牆壁燻黑，核其所為，係犯刑法第一百七十五條第三項之失火罪。被告雖於
    屋內引燃火苗，但無放火燒屋之故意，已如前述，惟公訴人起訴之事實，與本院
    認定之犯罪事實，其基本社會事實同一，爰依法變更起訴法條。而被告於精神粍
    弱之狀態為本件失火犯行，爰依刑法第十九條第二項之規定，減輕其刑。原審據
    以論科，原非無據，惟原審對被告宣告監護處分未諭知期間，自有未洽，檢察官
    就此提起上訴指摘原審判決不當，為有理由。原審判決既有上揭可議之處，自無
    可維持，應由本院撤銷改判。爰審酌被告犯罪過程、對被害人造成財產損失程度
    及其犯罪後坦承犯行等一切情狀，量處如主文第二項所示之刑，並諭知易科罰金
    之折算標準。又被告有情感型精神病，因陷於精神粍弱狀態下而為本件犯行，故
    本院認被告尚有持續接受治療之必要，爰依刑法第八十七條第二項、第三項之規
    定，令其於刑之執行完畢或赦免後，令入相當處所，施以監護壹年，以避免再犯
    。
三、公訴意旨雖另就被告無故侵入告訴人管領住宅部分起訴，但此部分業據告訴人於
    原審審理時當庭撤回告訴，有審判筆錄在卷可考（見原審卷第二四卷）。公訴人
    認無故侵入住宅部分與前開失火部分，有牽連犯之裁判上一罪關係，故本院對此
    不另為不受理判決，併此敘明。
據上論斷，應依刑事訴訟法第三百六十九條第一項前段、第三百六十四條、第二百九
十九條第一項前段、第三百條，刑法第一百七十五條第三項、第十九條第二項、第四
十一條第一項前段、第八十七條第二項、第三項，罰金罰鍰提高標準條例第一條前段
、第二條，判決如主文。
本案經檢察官呂光華到庭執行職務
中      華      民      國    九十二    年      五      月    二十      日
                              臺灣高等法院刑事第二十四庭
                                  審判長法  官  陳  貽  男
                                        法  官  李  世  貴
                                        法  官  陳  憲  裕
右正本證明與原本無異。
不得上訴。
                                        書記官  劉  育  妃
中    華    民    國      九十二  年       五       月        二十      日
附錄：本案論罪科刑法條全文
中華民國刑法第一百七十五條
 (放火燒燬住宅等以外之物罪)
放火燒燬前二條以外之他人所有物，致生公共危險者，處一年以上七年以下有期徒刑
。
放火燒燬前二條以外之自己所有物，致生公共危險者，處三年以下有期徒刑。
失火燒燬前二條以外之物，致生公共危險者，處拘役或三百元以下罰金。


司法院資訊處製作；財團法人民間司法改革基金會備份。
